【裁判字號】    88,交訴,117
【裁判日期】    890724
【裁判案由】    業務過失致死
【裁判全文】
臺灣高雄地方法院刑事判決                        八十八年度交訴字第一一七號
    公  訴  人  臺灣高雄地方法院檢察署檢察官
    被      告  甲○○
右列被告因業務過失致死案件，經檢察官提起公訴（八十八年度偵字第二三三九四號
），本院判決如左：
    主  文
甲○○從事業務之人，因業務上之過失致人於死，處有期徒刑捌月。
    事  實
一、甲○○考領有職業大客車駕駛執照，係中南客運有限公司之司機，平日以大客車
    載運客人為業，係從事駕駛業務之人，其於民國八十六年間因贓物案件，於八十
    六年三月二十日經臺灣高雄地方法院判處有期徒刑四月，緩刑三年確定，於緩刑
    期間仍不知謹慎，於八十八年九月十八日下午三時許，駕駛車牌號碼ＦＸ─四五
    八號營業大客車，沿高雄市小港區○○○路外側快車道由南往北方向行駛，行經
    該路三九三號前，欲往小港停靠站讓乘客下車時，本應注意汽車超車時，須待前
    行車減速靠邊或以手勢或亮方向燈表示允讓後，後車始得超越，且超越時應顯示
    左方向燈並於前車表示左側保持半公尺以上之間隔超過，行至安全距離後，再顯
    示右方向燈駛入原行路線，而當時天候晴，日間光線自然，柏油路面乾燥無缺陷
    ，亦無其他障礙物，視距良好，且依其智識、能力亦無不能注意之情事，詎疏未
    注意與同向在前行駛，由僅考領有輕型機車駕駛執照而無照騎乘車牌號碼ＯＯＦ
    ─二四五號重型機車之陳曉萱，保持適當之安全距離，竟貿然由後超越陳曉萱所
    騎乘之機車，致使其駕駛之大客車右前車門處擦撞陳曉萱所騎乘之機車左側手把
    ，造成陳曉萱人、車倒地後，被甲○○所駕駛之大客車右後車輪輾過，因而受有
    左側臉頰、上眼瞼、下唇口三處四公分深撕裂傷及左臉浮腫、右側肋骨骨折併肺
    挫傷、右側肢體多處撕裂傷等傷害，經送醫急救，仍於翌日凌晨三時許，不治死
    亡。甲○○於肇事後，主動向前往現場處理且尚不知肇事者為何人之高雄市政府
    警察局交通大隊第八分隊警員丙○○坦承肇事，嗣並接受偵審裁判。
二、案經高雄市政府警察局小港分局報請及陳曉萱之兄乙○○訴由臺灣高雄地方法院
    檢察署檢察官偵查起訴。
    理  由
一、訊據被告甲○○對於在右揭時、地駕駛中南客運大客車，因駕車不慎擦撞被害人
    陳曉萱所騎乘之機車，致使陳曉萱人車倒地，受有前開傷害，雖送醫急救，仍於
    翌日凌晨三時許不治死亡之事實，固坦承不諱，惟矢口否認有何過失致死犯行，
    辯稱：他看到被害人從後面行駛而來，因有拖車停放在路旁，路太擠，被害人一
    直往左邊快車道靠過來，致使機車的左側手把擦撞到大客車右側車身才肇事，不
    是他超車不當擦撞被害人云云。然查：
  (一)被害人陳曉萱因本件車禍不治死亡之事實，業據被害人之兄乙○○指訴綦詳，並
    有警製道路交通事故調查報告表暨肇事現場圖、肇事現場及車損照片十幀附在相
    驗卷可資佐證；而被害人確因本件車禍死亡，亦經臺灣高雄地方法院檢察署檢察
    官督同法醫師相驗無訛，並製有驗斷書、勘驗筆錄及相驗屍體證明書各一件在卷
    足憑。
  (二)又細繹肇事現場照片及卷附前揭道路交通事故調查報告表，高雄市○○○路有三
    線快車道，一線慢車道，內側及中線快車道有禁止機車行駛之標誌，外側快車道
    並無禁止機車行駛之標誌，亦即重型機車亦可行駛在最外側快車道，而本件車禍
    之發生地點係在高雄市○○○路三九三號前最外側快車道，且車禍發生後，被害
    人機車倒地時，道路面之刮地痕係距外側快車道與慢車道分向線零點七公尺處起
    ，偏右刮行十二點一公尺後停止，且在距離刮痕起始點約九點一公尺處遭被告駕
    駛之大客車右後車輪輾過，並在前開分向線上留有被害人血跡一灘，而該刮痕起
    始點距該輪胎行尚有一段距離，此有附在相驗卷第一頁之肇事現場照片可憑，且
    被告亦自陳在距離該輪胎行十餘公尺前就與被害人發生擦撞（見本院卷第五十六
    頁背面），顯見被害人在距離該輪胎行十餘公尺前之就已經行駛在外側快車道上
    ，並與被告駕駛之大客車發生擦撞，是被告辯稱被害人是為閃避輪胎行前停放之
    拖車致擦撞其駕駛之大客車右側車身乙節，顯不足採。再參諸證人即到場處理之
    警員丙○○亦於本院調查中結證稱：當時被告未對他說有大貨車或連結車停放在
    路旁，他在拍照時亦未看到車子停放該處，雖輪胎行前常有車子停放，但未停很
    久，且未有車子停放佔據車道等語（見本院卷第三十頁），益證被告前開辯詞，
    不足採信。
  (三)又證人丙○○警員於本院調查中結證稱：被告所駕駛大客車上之刮痕，是從右前
    車門往後刮到後面，該刮痕係大客車往前行駛之速度比機車快，且大客車擦撞到
    機車後又往前開所造成的，另該大客車右後輪有壓到車子及人的痕跡，機車左手
    把彎曲是遭被告右後輪輾過所造成的，且機車倒地後有被拖行，造成地上刮痕等
    語（見本院卷第三十頁）；再依據臺灣高雄地方法院檢察署檢察官勘驗筆錄所載
    及車損相片所示，被告所駕駛之中南客運橘黃色大客車右前車門兩槽處有脫漆且
    高度與機車把高度相吻合、右邊前車門後兩槽有凹陷痕跡、右前門後邊小門有碰
    撞痕及右側車身兩車輪間有很深的刮痕，被害人所騎乘之機車之左前車燈掉落，
    且機車左把手上留有中南客運大客車橘黃色油漆等車損情形，及前揭道路交通事
    故調查表所附現場圖所示，肇事後被害人所騎乘機車傾倒在快車道上等情觀之，
    顯證肇事前被害人遵行車道在外快車道行駛（依前揭道路交通事故調查報告表所
    載，重型機車可行駛外快車道，詳如前述(二)），被告係為準備路邊停車而欲超越
    同向在前行駛之被害人機車時，因未保持適當間隔，致始該大客車右前車門與機
    車左把手擦撞，造成被害人人車倒地，且因大客車車速較機車快，造成該大客車
    右側車身擦痕由該車前門處往後車身延伸，且該車右後車輪輾過跌落在地之被害
    人，卓然甚明。是被告駕駛該大客車因超車時未保持適當距離，致該大客車擦撞
    在前行駛由被害人所騎乘之機車，被告之駕駛行為有疏失，至為顯然。綜上所述
    ，被告所辯，要屬畏罪卸責之詞，實難置信
二、汽車超車時，前行車減速靠邊或以手勢或亮右方向燈表示允讓後，後行車始得超
    越，超越時應顯示左方向燈並於前車左側保持半公尺以上之間隔超過，行至安全
    距離後，再顯示右方向燈駛入原行路線，道路交通安全規則第一百零一條第五款
    定有明文。被告甲○○既考領有駕駛執照之汽車駕駛人，前揭規定自應知悉，且
    亦為其應注意並能注意之事項，則其駕車行經上開路段，欲超越前車時，即應注
    意並遵守上揭規定，且當時天候晴朗、日間光線自然，道路舖有柏油，路面乾燥
    無缺陷，無任何障礙物，視距良好，此觀前開道路交通事故調查報告表甚明，又
    依其智識、能力等情，亦無不能注意之情事，竟貿然未與被害人陳曉萱所騎乘之
    機車保持適當之間隔，即貿然超越在前行駛之被害人所騎乘之機車，致使其駕駛
    之大客車右前車門處與被害人騎乘機車之左側把手擦撞，使被害人受創死亡，被
    告之駕駛行為有過失，已如前述。雖被害人未考領有重型機車駕照，且患有輕微
    小麻痺症，但其能正常行走且考領有輕型機車駕駛執照，此經被害人之兄乙○○
    陳明在卷，並有高雄市監理處南區分處函送之被害人考領有輕型機車駕駛執照且
    未有被吊扣、吊銷函一紙在卷可憑，然本件車禍之發生係因被告從後超車未保持
    適當間隔所肇致，是被害人縱因未考領有重型機車駕照仍駕車行駛，有違道路交
    通安全規則之規定，惟其就本就件車禍之發生並無過失，附此敘明。又被害人確
    因本件車禍死亡，已詳述如前，則被告之過失犯行與被害人之死亡間，顯有相當
    因果關係。本件事證已臻明確，被告過失犯行堪以認定。雖被害人未
三、被告甲○○考領有職業大客車駕駛執照，受僱於中南客運公司，平日以駕駛大客
    車載運客人為業，係從事駕駛業務之人，肇事當時係載運客人欲至小港停靠站，
    此經其自承在卷，是其正在執行業務甚明，其駕車過失肇事致人於死，核其所為
    ，係犯刑法第二百七十六條第二項之業務過失致人於死罪。而被告於肇事後，犯
    罪未被發覺前，主動向現場處理且尚不知犯罪嫌疑人之高雄市政府警察局交通大
    隊第八分隊警員丙○○坦承肇事，並接受本院裁判乙節，業經證人丙○○於本院
    審理中結證在卷，合乎自首之規定，應依刑法第六十二條前段規定，減輕其刑。
    爰審酌被告現為職業大客車司機，理應更加注意行車之安全，竟於超車時疏未保
    持適當間隔而肇事，惟犯後坦承犯行，顯有悔意，且事後已與被害人家屬達成民
    事和解，賠償損害新台幣二百十五萬元，有和解書影本一紙在卷可憑等一切情狀
    ，量處如主文所示之刑。又被告於八十六年間因贓物案件，於八十六年三月二十
    日經臺灣高雄地方法院判處有期徒刑四月，緩刑三年確定，於緩刑期間再犯本件
    之罪，依法不得諭知緩刑，併此敘明。
據上論斷，應依刑事訴訟法第二百九十九條第一項前段、刑法第二百七十六條第二項
、第六十二條前段，罰金罰鍰提高標準條例第一條前段，判決如主文。
本案經檢察官高大方到庭執行職務。
中      華      民      國    八十九    年      七      月    二十四    日
                                  臺灣高雄地方法院交通法庭
                                      審判長法  官  李  嘉  興
                                            法  官  徐  美  麗
                                            法  官  廖  純  卿
右正本證明與原本無異。
如不服本判決，應於判決送達後十日內，向本院提出上訴狀。
                                            書記官林  孝  聰
中    華    民    國      八十九      年      七      月      二十四    日
本案論罪科刑法條全文：
刑法第二百七十六條第二項。
從事業務之人，因業務上之過失犯前項之罪者，處五年以下有期徒刑或拘役，得併科
三千元以下罰金。


司法院資訊處製作；財團法人民間司法改革基金會備份。
